【裁判字號】    99,易,3144
【裁判日期】    991221
【裁判案由】    傷害等
【裁判全文】
臺灣臺中地方法院刑事判決              99年度易字第3144號
公  訴  人  臺灣臺中地方法院檢察署檢察官
被      告  顏銘宏
上列被告因傷害等案件，經檢察官提起公訴（98年度偵字第2764
8號），本院判決如下：
    主  文
顏銘宏共同犯強制罪，處拘役伍拾日，如易科罰金，以新臺幣壹
仟元折算壹日。又共同犯傷害罪，處拘役伍拾日，如易科罰金，
以新臺幣壹仟元折算壹日。應執行拘役玖拾日，如易科罰金，以
新臺幣壹仟元折算壹日。
    事  實
一、顏銘宏與吳桂珍（業由檢察官另為不起訴處分）曾為同事關
    係，於民國98年9月29日下午某時許，吳桂珍向顏銘宏抱怨
    與其夫周立明發生口角，並請顏銘宏於同日晚間陪同返回與
    其夫周立明位於臺中市○區○○路二段2巷3號3樓住處，欲
    拿取物品而在外居住，嗣於同日22時許吳桂珍下班後，顏銘
    宏偕同2名真實姓名年籍不詳之綽號「阿昌」、「阿勇」成
    年男子，陪同吳桂珍返回上址，並於同日22時10分許在上址
    1樓適遇周立明自外返家，吳桂珍獨自上樓，顏銘宏與綽號
    「阿昌」、「阿勇」等2名成年男子則在1樓陪同周立明等候
    ，然因吳桂珍無法開啟上址門鎖，遂要求周立明上樓開門，
    顏銘宏與綽號「阿昌」、「阿勇」等2名成年男子亦隨同上
    樓，俟周立明開啟上址住處大門，吳桂珍進入屋內後，周立
    明隨即進入屋內並欲關門上鎖，阻止顏銘宏與綽號「阿昌」
    、「阿勇」等2名成年男子進入屋內，詎顏銘宏與綽號「阿
    昌」、「阿勇」等2名成年男子竟共同基於強制及侵入住宅
    之犯意聯絡，由顏銘宏徒手將門往內推，使周立明無法關門
    ，以此強暴方式妨害周立明行使權利，且未經周立明之同意
    ，顏銘宏與綽號「阿昌」、「阿勇」等2名成年男子隨即進
    入屋內而無故侵入周立明上址住處，顏銘宏與綽號「阿昌」
    、「阿勇」等2名成年男子復承前強制之犯意聯絡，接續強
    拉周立明，並喝令周立明坐在門口穿鞋椅上不能動，以此強
    暴方式妨害周立明行使權利及使其行無義務之事，周立明欲
    出言制止顏銘宏等3人之行為，顏銘宏與綽號「阿昌」、「
    阿勇」等2名成年男子竟另基於傷害之犯意聯絡，共同徒手
    毆打周立明，致周立明受有頭痛、左胸壁挫傷等傷害。
二、案經周立明訴由臺中市警察局第二分局報告臺灣臺中地方法
    院檢察署檢察官偵查起訴。
    理  由
壹、程序方面：
一、按法院認為應科拘役、罰金或應諭知免刑或無罪之案件，被
    告經合法傳喚無正當理由不到庭者，得不待其陳述逕行判決
    ，刑事訴訟法第306條定有明文。查本件被告顏銘宏經合法
    傳喚，無正當理由不到庭，茲有本院審理傳票之送達證書2
    份在卷可稽，且本院認屬應判拘役之案件，依前開規定，自
    得不待其陳述，由檢察官一造辯論而為判決，合先敘明。
二、復按被告以外之人於審判外之陳述，經當事人於審判程序同
    意作為證據，法院審酌該言詞陳述或書面陳述作成時之情況
    ，認為適當者，亦得為證據；當事人、代理人或辯護人於法
    院調查證據時，知有第159條第1項不得為證據之情形，而未
    於言詞辯論終結前聲明異議，視為有前項之同意，刑事訴訟
    法第159條之5定有明文。查本件被告顏銘宏對於公訴人所提
    出及以下本院作為判斷依據之各項證據資料，未於言詞辯論
    終結前聲明異議，揆諸前揭說明，可認為同意作為證據，而
    本院審酌該等證人之證述及文書等證據作成時之情況，並無
    不宜做為證據之情事，自具有證據能力，而得採為證據，先
    予敘明。
貳、實體方面：
一、認定犯罪事實所憑之證據及理由：
    雖被告顏銘宏於偵查中經傳、拘均未到庭，惟被告顏銘宏與
    綽號「阿昌」、「阿勇」等2名成年男子於上開時、地共同
    接續強制告訴人周立明行使權利及使其行無義務之事，並無
    故侵入告訴人周立明上址住處，及共同傷害告訴人周立明等
    情，業據告訴人周立明於警詢及偵訊中指訴綦詳，且關於強
    制及侵入住宅部分，核與證人吳桂珍於警詢及偵訊時證稱：
    案發當天下午伊向顏銘宏抱怨與其夫周立明發生口角，並請
    顏銘宏於同日晚間陪同返回與其夫周立明位於上址住處拿東
    西，嗣於同日22時許伊下班後，顏銘宏與綽號「阿昌」、「
    阿勇」等2名成年男子陪同伊返回上址住處，因伊無法開啟
    上址門鎖，遂要求周立明上樓開門，顏銘宏與綽號「阿昌」
    、「阿勇」等2名成年男子亦隨同上樓，俟周立明開啟上址
    住處大門，伊進入屋內後，周立明隨即進入屋內並欲關門上
    鎖之際，顏銘宏用手將門擋住並進入屋內拉住周立明，跟周
    立明說「你坐在門口穿鞋椅上不能動」等語，大致相符，及
    關於傷害部分，亦與卷附中國醫藥大學附設醫院98年10月1
    日診斷證明書記載：周立明於98年10月1日前往該院急診就
    醫觀察，經診斷其受有頭痛、左胸壁挫傷等傷害一節，互核
    一致，綜上，足認本件事證明確，被告犯行堪以認定，應予
    依法論科。
二、所犯法條及刑之酌科：
（一）核被告所為，係犯刑法第304條第1項之強制罪、同法第
      306條第1項之侵入住宅罪、同法第277條第1項之傷害罪。
（二）被告就上開強制、侵入住宅、傷害等犯行，與綽號「阿昌
      」、「阿勇」等2名成年男子，均具有犯意聯絡及行為分
      擔，為共同正犯。
（三）被告於上開時、地先後徒手將門往內推，使告訴人無法關
      門，及強拉告訴人並喝令告訴人坐在門口穿鞋椅上不能動
      ，其前後2次行為所侵害法益相同，各行為之獨立性極為
      薄弱，依一般社會觀念，於時空上難以強行區隔，在刑法
      評價上，以視為數個舉動之接續行為，合為包括之一行為
      予以評價為合理（最高法院86年度臺上字第3295號判例意
      旨參照），屬接續犯，應論以包括一罪，附此敘明。
（四）被告以徒手將門往內推，使告訴人無法關門之方式，進入
      屋內而無故侵入告訴人上址住處，則其所犯強制罪及侵入
      住宅罪等2罪間，即有部分行為重合，係以一行為同時觸
      犯上開2罪，屬想像競合，應依刑法第55條規定，從一重
      強制罪處斷。
（五）被告所犯上開強制罪、傷害罪等2罪，其犯意個別且行為
      互殊，應予分論併罰之。
（六）爰審酌被告之犯罪動機、手段、對告訴人所造成傷害等一
      切情狀，分別量處如主文所示之刑，及諭知易科罰金之折
      算標準，並定其應執行之刑，及諭知易科罰金之折算標準
      。
據上論斷，應依刑事訴訟法第299條第1項前段、第306條，刑法
第28條、第277條第1項、第304條第1項、第306條第1項、第55條
前段、第51條第6款、第41條第1項前段，刑法施行法第1條之1第
1項、第2項前段，判決如主文。
本案經檢察官謝志遠到庭執行職務。
中    華    民    國    99    年    12    月    21    日
                  刑事第五庭  法  官  賴秀雯
以上正本與原本無異。
如不服本判決應於收受送達後10日內向本院提出上訴書狀，並應
敘述具體理由；其未敘述上訴理由者，應於上訴期間屆滿後20日
內向本院補提理由書（均須按他造當事人之人數附繕本）「切勿
逕送上級法院」。
告訴人或被害人如對於本判決不服者，應具備理由請求檢察官上
訴，其上訴期間之計算係以檢察官收受判決正本之日期為準。
                              書記官  江美琪
中    華    民    國    99    年    12    月    21    日
附錄論罪科刑法條全文：
一、中華民國刑法第277條（普通傷害罪）
    傷害人之身體或健康者，處3年以下有期徒刑、拘役或1千元
    以下罰金。
    犯前項之罪因而致人於死者，處無期徒刑或7年以上有期徒
    刑；致重傷者，處3年以上10年以下有期徒刑。
二、中華民國刑法第304條（強制罪）
    以強暴、脅迫使人行無義務之事或妨害人行使權利者，處3
    年以下有期徒刑、拘役或3百元以下罰金。
    前項之未遂犯罰之。
三、中華民國刑法第306條（侵入住居罪）
    無故侵入他人住宅、建築物或附連圍繞之土地或船艦者，處
    1年以下有期徒刑、拘役或3百元以下罰金。
    無故隱匿其內，或受退去之要求而仍留滯者，亦同。

司法院資訊處製作；財團法人民間司法改革基金會備份。
